【裁判字號】    90,易,1212
【裁判日期】    900831
【裁判案由】    詐欺
【裁判全文】
臺灣彰化地方法院刑事判決                          九十年度易字第一二一二號
    公  訴  人  臺灣彰化地方法院檢察署檢察官
    被      告  甲○○
右列被告因詐欺案件，經檢察官提起公訴（九十年度偵字第四四０一號），本院判決
如左：
    主      文
甲○○連續意圖為自己不法之所有，以詐術使人將本人之物交付，處有期徒刑參月，
如易科罰金，以參佰元折算壹日。
    事      實
一、甲○○與乙○○原為美髮院同事，詎意圖為自己不法之所有，基於概括犯意，先
    於民國八十八年十一月一日，在彰化縣溪湖鎮○○路六號工作地點，向乙○○佯
    稱其正在經營生意，利潤極為良好，但欠缺資金，若乙○○投資，每三個月可分
    得新台幣（下同）二萬七千元之紅利，使乙○○陷於錯誤而交付二十萬元，二人
    並當場簽寫合資契約。甲○○嗣於八十九年二月五日，交付乙○○二萬一千元，
    聲稱是紅利，復於八十九年四月初，向乙○○詐稱利潤越來越好，要求乙○○再
    投資，使乙○○再陷於錯誤，因而於八十九年四月十日，在國泰人壽保險股份有
    限公司彰化營業處以渠之人壽保險借款十萬元，當場交付甲○○，甲○○並於八
    十九年五月十二日再次交給乙○○二萬四千元之紅利。甲○○則將乙○○先後交
    付之三十萬元，私自挪用，並未投資，其後甲○○則以「老闆未分紅」為理由，
    不再交付紅利，乙○○至此始知受騙。
二、案經乙○○訴請臺灣彰化地方法院檢察署檢察官偵查起訴。
    理      由
一、訊據被告甲○○固坦承曾於右揭時地收受告訴人乙○○三十萬元、簽寫合資契約
    書，惟矢口否認有何詐欺犯行，辯稱：是告訴人自願借給我，後來因為我告訴她
    我欠別人錢，所以她才再借給我十萬元，我從來沒有給過告訴人利息，有向告訴
    人表示錢會慢慢還給她云云。經查：右揭事實業據告訴人於偵審中指訴甚詳，復
    有被告及告訴人親自簽寫之合資契約書在卷可稽，且證人即國泰人壽保險股份有
    限公司彰化營業處人員粘伯蘭結證稱：告訴人以其人壽保險借款十萬元，是在櫃
    台辦理，當時我在場‧‧‧等語（見他字第三七七號卷第十四頁背面），另按消
    費借貸與商業投資性質迥異，該筆金額若係借款，雙方自當書立消費借貸契約，
    以保權益，豈會以「合資契約」掩蓋？再參以被告於偵查中所陳：該借款並未約
    定利息一情，按三十萬元對一般家庭而言並非小數目，況告訴人乃另向他處借貸
    而來，被告與告訴人並非至親，豈有不約定利息之理？又該契約載明「‧‧‧資
    金僅供於金融合資使用‧‧‧」、「‧‧‧於合約期滿後，交還乙方（指告訴人
    ）本金，若要續約需重立二份新合約」、「‧‧‧若有異動，請將股金二十萬元
    轉還台北蘆洲鄉‧‧‧楊ＯＯ先生‧‧‧」、「乙方在契約期間‧‧‧資金可彈
    性增加」等語，若僅為掩蓋借款，何須就資金用途、續約方法、股金轉還予何人
    等事項詳加約定？是被告前開所辯，顯係卸責之詞，不足採信，事證明確，其犯
    行堪以認定。
二、核被告所為，係犯刑法第三百三十九條第一項之詐欺取財罪。被告先後二次詐欺
    取財之犯行，時間緊接，所犯又係構成要件相同之罪名，顯係基於概括犯意為之
    ，應依刑法第五十六條連續犯規定論以一罪，並加重其刑。爰審酌被告之品行、
    犯罪之動機、目的、手段、所生之危害、目前仍未償還告訴人相關款項及其犯後
    態度等一切情狀，量處如主文所示之刑，並諭知易科罰金折算標準。
據上論斷，應依刑事訴訟法第二百九十九條第一項前段，刑法第三百三十九條第一項
、第五十六條、第四十一條第一項，罰金罰鍰提高標準條例第一條前段、第二條，判
決如主文。
本案經檢察官黃淑媛到庭執行職務。
中      華      民      國    九十      年      八      月    三十一    日
                                臺灣彰化地方法院刑事第二庭
                                    法      官  李  水  源
右正本證明與原本無異。
如不服本判決，應於判決送達後十日內向本院提出上訴狀（須附繕本）。
告訴人或被害人對於判決如有不服具備理由請求檢察官上訴者，其上訴期間之計算係
以檢察官收受判決正本之日期為準。
                                    法院書記官  廖  建  興
中      華      民      國    九十      年      九      月      四      日
附錄本案論罪科刑法條全文
刑法第三百三十九條
意圖為自己或第三人不法之所有，以詐術使人將本人或第三人之物交付者，處五年以
下有期徒刑、拘役或科或併科一千元以下罰金。
以前項方法得財產上不法之利益或使第三人得之者亦同。
前二項之未遂犯罰之。


司法院資訊處製作；財團法人民間司法改革基金會備份。
